臺灣高等法院高雄分院刑事裁定
111年度毒抗字第319號
抗  告  人  
即  被  告  吳佩容



上列抗告人因聲請觀察勒戒案件，不服臺灣橋頭地方法院中華民
國111年9月20日裁定(111年度毒聲字第465號)，提起抗告，本院
裁定如下：
    主  文
抗告駁回。
    理  由
一、抗告意旨略以：抗告人已無再施用毒品，且因身體因素經醫
    師證明：①患有非特定的情感思覺失調症，正接受積極、長
    期治療；②疑罹患肝血管瘤，宜持續追蹤治療；③診斷出腦下
    垂體腫瘤，應至神經外科門診追蹤治療。抗告人目前生活正
    常，已有正常工作，希望能給予戒癮治療之機會而不影響工
    作云云。
二、按犯毒品危害防制條例第10條之罪者，檢察官應聲請法院裁
    定，令被告入勒戒處所觀察、勒戒，其期間不得逾二月，同
    條例第20條第1項定有明文。查抗告人即被告吳佩容於民國1
    11年7月24日8、9時許，在高雄市○○區○○路000號居所內，施
    用甲基安非他命1次之事實，業據抗告人於警詢及偵查中坦
    承不諱，且抗告人於111年7月24日18時20分許為警採集之尿
    液，經送正修科技大學超微量研究科技中心檢驗，結果呈甲
    基安非他命陽性反應等情，有該中心111年8月17日尿液檢驗
    報告（原始編號：I-111157）、高雄市○○○○○○鎮○○○○○○○○○○
    ○○號與真實姓名對照表（尿液代號：I-111157）在卷可稽，
    是抗告人確有於上揭時、地施用甲基安非他命之犯行，堪以
    認定。又109年1月15日修正公布、同年7月15日施行之毒品
    危害防制條例第20條第3項規定，犯第10條之罪於觀察、勒
    戒或強制戒治執行完畢釋放後，3年後再犯第10條之罪者，
    適用本條前2項之規定。上開所謂「3年後再犯」，只要本次
    再犯（不論修正施行前、後）距最近1次觀察、勒戒或強制
    戒治執行完畢釋放，已逾3年者，即該當之，不因其間有無
    犯第10條之罪經起訴、判刑或執行而受影響（最高法院109
    年度台上字第3826號判決意旨參照），查抗告人本次施用第
    二級毒品時間為111年7月24日，距其最近1次強制戒治執行
    完畢釋放日即92年3月10日，已逾3年等情，有臺灣高等法院
    被告前案紀錄表可查，依上開最高法院判決意旨，應依修正
    後之毒品危害防制條例第20條第3項規定辦理，則本件抗告
    人犯毒品危害防制條例第10條第2項之施用第二級毒品罪，
    檢察官自得依修正後規定聲請法院裁定令入勒戒處所觀察、
    勒戒，原審據此裁定令抗告人入勒戒處所觀察、勒戒，其期
    間不得逾2月，並無違誤。
三、抗告人雖以上揭情詞提起抗告，惟查：
　㈠按毒品危害防制條例第20條第1項之程序，於檢察官先依刑事
    訴訟法第253條之1第1項、第253條之2第1項第4款至第6款或
    第8款規定，為附條件之緩起訴處分時，不適用之，同條例
    第24條第1項定有明文，是依上開規定，檢察官對施用毒品
    者，得為附命完成戒癮治療之緩起訴處分，以排除觀察、勒
    戒規定之適用，但前提乃檢察官審酌個案情形，依刑事訴訟
    法第253條之1第1項、第253條之2之規定，為附命完成戒癮
    治療之緩起訴處分時，始得排除裁定令入勒戒處所觀察、勒
    戒程序之適用。至於是否給予施用毒品者為附命完成戒癮治
    療之緩起訴處分，專屬檢察官之職權，不受被告意願之拘束
    ，且法院無附命完成戒癮治療之緩起訴處分之權限。
　㈡檢察官聲請意旨已敘明：抗告人「自89年以來有多次施用毒
    品犯行，甫於102年間執行徒刑完畢出獄，然如今仍未戒除
    毒癮，且於偵查中自承有販賣第二級毒品甲基安非他命犯行
    ，顯見其生活中仍有毒品誘惑，尚無可期待以社區處遇或門
    診醫療方式完成戒癮，而有實施監禁式戒癮程序而由司法機
    關監督成效為宜」之裁量理由。而抗告人於92年3月10日強
    制戒治執行完畢釋放後，仍犯有多件施用毒品案件等情，有
    臺灣高等法院被告前案紀錄表可憑，堪認抗告人戒毒意志不
    堅，是檢察官聲請意旨所認應屬有據。查毒品危害防制條例
    中關於觀察、勒戒之規定，乃係導入一療程觀念，針對受處
    分人將來之危險所為預防、矯治措施之保安處分，目的係在
    戒除受處分人施用毒品身癮及心癮之措施，以達教化與治療
    之目的，其立法意旨在幫助施用毒品者戒毒，性質非屬懲戒
    受處分人，核與刑罰執行之目的不同，抗告人經強制戒治執
    行完畢釋放後仍一而再施用毒品，益證抗告人有再次入勒戒
    處所觀察、勒戒之必要。而檢察官已敘明何以無法認定抗告
    人符合進行戒癮治療之要件之原因，所為裁量並無任何瑕疵
    可指，是檢察官經斟酌個案情節後，未依刑事訴訟法第253
    條之1規定對抗告人為戒癮治療之緩起訴處分，而係向原審
    法院聲請裁定觀察、勒戒，此乃檢察官職權合法之行使，法
    院並無審酌觀察、勒戒必要性之餘地，則原審依檢察官之聲
    請，裁定令抗告人入勒戒處所觀察、勒戒，悉依法定程序處
    理，並無違法可言。
　㈢至抗告人罹患上開疾病得否入勒戒處所觀察、勒戒，悉依觀
    察勒戒處分執行條例規定，且其所舉之工作狀況，均核非是
    否裁定令抗告人入勒戒處所觀察、勒戒所應審酌之事項，抗
    告意旨以之指摘原裁定不當，亦無足採。　
四、綜上，原審依檢察官聲請，裁定令抗告人入勒戒處所觀察、
    勒戒，其期間不得逾2月，經核其認事用法均無不合。抗告
    意旨執前詞指摘原裁定不當，請求撤銷原裁定，為無理由，
    應予駁回。
據上論結，應依刑事訴訟法第412條，裁定如主文。　
中　　華　　民　　國　　111 　年　　10　　月　　21　　日
                  刑事第九庭    審判長法  官  莊崑山
                                      法  官  惠光霞
                                      法  官  林家聖
以上正本證明與原本無異。
本裁定不得再抗告。
中　　華　　民　　國　 111　　年　　10　　月　　21　　日
                                      書記官  王秋淑